【裁判字號】    98,家抗,19
【裁判日期】    981102
【裁判案由】    聲明繼承
【裁判全文】
臺灣花蓮地方法院民事裁定              98年度家抗字第19號
抗  告  人  甲○○
代  理  人  丙○○
上列抗告人聲明繼承被繼承人乙○○遺產事件，經本院原審於民
國98年7月31日以98年度聲繼承字第1號民事裁定駁回，抗告人不
服提起抗告，本院裁定如下：
    主  文
原裁定廢棄。
抗告人所為繼承被繼承人乙○○遺產之聲明准予備查。
聲請程序費用新臺幣壹仟元及抗告程序費用壹仟元，由抗告人負
擔。
    理  由
一、本件原審聲請及抗告意旨略以：抗告人即聲請人甲○○為大
    陸地區人民，係被繼承人乙○○（民國8年5月30日生、95年
    1 月6日死亡，身分證統一編號：Ｚ000000000號，生前住花
    蓮縣玉里鎮○○路139巷38弄20號）之胞弟，依民法第1138
    條第3款規定為被繼承人乙○○之繼承人。原審遽以被繼承
    人乙○○之兵籍資料家屬欄僅記載父：母汪氏、兄王啟哲，
    餘無記載，及原審法院依職權調閱行政院國軍退除役官兵輔
    導委員會花蓮縣榮民服務處故乙○○善後（遺產）卷宗，乙
    ○○之單身榮民親屬關係表之大陸親屬（含養親欄）部分，
    僅載有弟王啟紅，未有聲請人之記載，而為抗告人不利之認
    定，然親屬關係表無抗告人姓名記載，恐因被繼承人乙○○
    鄉音較重或有其他原因所導致。又抗告人與被繼承人乙○○
    曾有書信之往來，有聲請人保管之署名「乙○○」致其弟之
    信函及信封為證。再者，亦有聲請人及被繼承人乙○○等親
    屬在其母王氏墓碑前合影之照片1幀為據，為此提起本件抗
    告，並聲明如主文所示。
二、按抗告法院認抗告為有理由者，應廢棄或變更原裁定；非有
    必要，不得命原法院或審判長更為裁定，民事訴訟法第492
    條定有明文。又上揭規定，並為非訟事件法第46條、民事訴
    訟法第436條之1第3 項所準用。次按大陸地區人民繼承臺灣
    地區人民之遺產，應於繼承開始起3 年內以書面向被繼承人
    住所地之法院為繼承之表示，逾期視為拋棄其繼承權，臺灣
    地區與大陸地區人民關係條例第66條第1項亦有明文。
三、經查：
 (一)被繼承人乙○○曾以兄弟相稱之信件，稱抗告人為「啟洪弟
     」，署名「老五乙○○」之信函1封，觀諸該信件內容略以
     ：啟洪弟，你好來信收到，我的身體一切如常，請勿掛念
     . ..本想暑假回去看看...我們兄弟只有信上多多聯絡，見面
     談，我不多寫等語（見原審卷第68頁），及有「甲○○先
     生」為收信人之信封原本1件（見本院卷第56頁），核信封
     所書之收信人、稱謂、信函載明時間與信封郵戳時間皆為
     民國88年3月6日，且信函寄件人住址為台灣省花蓮縣玉里
     鎮○○路137巷（139筆誤）38弄20號，與被繼承人乙○○
     之戶籍謄本相符，有信函、信封、戶籍謄本在卷，可認抗
     告人主張與被繼承人乙○○間曾以兄弟相稱往來書信之事
     實，可信為真正。
（二）本院依職權調閱行政院國軍退除役官兵輔導委員會花蓮縣
      榮民服務處故乙○○善後（遺產）卷宗查核結果，乙○○
      之單身榮民親屬關係表之大陸親屬（含養親）欄部分，載
      有弟「王啟紅」，而此親屬關係表係蔡鑫航訪查驗證，而
      非被繼承人親筆書寫，有該卷編號2之行政院院國軍退除
      役官兵輔導委員會花蓮縣榮民服務處單身榮民親屬關係表
      在卷，而被繼承人乙○○係8年5月30日出生，於94年4月
      22日訪查時已高齡86歲，且原籍湖南省人，則依經驗法則
      當為蔡鑫航訪查未能確切聽清楚及確認「紅」、「洪」所
      造成之筆誤自明。
（三）被繼承人乙○○之喪禮所選用之遺照，與抗告人所主張被
      繼承人乙○○生前寄予抗告人甲○○之個人留念放大相片
      （見本院卷第58頁）之照片為同一，再者抗告人提出主張
      為被繼承人乙○○與抗告人等親屬於其母王氏墓碑前合影
      之照片（見本院卷第57頁），與前揭照片及合照中之抗告
      人、被繼承人乙○○，經本院勘驗比對，認遺照中被繼承
      人乙○○與合影中之抗告人、被繼承人臉型、眉宇之外貌
      大致相符，再參以經驗法則，如非血緣至親，被繼承人乙
      ○○豈會親臨祭拜抗告人之母墳？
（四）綜上所述，抗告人主張係被繼承人之胞弟，為民法第1138
      條第3款順序之繼承人，可堪信為真正。
四、次查，被繼承人乙○○係於95年1月6日死亡，生前未有配偶
    及子女，父母亦已辭世，有戶籍謄本、公證書負卷足佐，抗
    告人依民法第1138第1項第3款為法定繼承人，已依臺灣地區
    與大陸地區人民關係條例第66條第1項，於97年12月31日具
    狀向本院聲明繼承，有抗告人聲明繼承狀暨其上蓋有本院收
    文章戳1份在卷可考（見原審卷第7頁），其聲請繼承未逾3
    年之法定期間，故抗告人聲明繼承即屬合法。原審裁定駁回
    抗告人之聲請，於法不合。從而，抗告意旨指摘原裁定不當
    ，求予廢棄改判，為有理由，應予准許。爰予以廢棄原裁定
    ，並改判如主文第2項所示。
五、據上論結，本件抗告為有理由，爰依非訟事件法第21條第1
    項前段，裁定如主文。
中    華    民    國    98    年    11    月    2     日
                  家事法庭      審判長法  官 陳淑媛
                                      法  官 陳燁真
                                      法  官 吳韻馨
以上正本係照原本作成。
本裁定除以適用法規顯有錯誤為理由，並經本院許可外，不得再
抗告。如提起再抗告，應於收受送達後10日內向本院提出再抗告
狀，應同時表明再抗告理由，且繳納再抗告費新臺幣1,000元。
中    華    民    國    98    年    11    月    2     日
                                書記官  邱鴻志


司法院資訊處製作；財團法人民間司法改革基金會備份。
